【裁判字號】    95,聲,816
【裁判日期】    950616
【裁判案由】    返還提存物
【裁判全文】
臺灣桃園地方法院民事裁定               95年度聲字第816號
聲  請  人  新光人壽保險股份有限公司
                        3樓
法定代理人  甲○○
相  對  人  丙○○
                        樓之3.
            乙○○
上列當事人間聲請返還擔保金事件，本院裁定如下：
    主  文
聲請駁回。
聲請費用由聲請人負擔。
    理  由
一、聲請意旨略以：聲請人前依本院95年度裁全字第675 號民事
    裁定，為擔保對相對人財產之假扣押，曾向本院以95年度存
    字第1147號提存事件提存新台幣（下同）54,000元為擔保金
    在案。惟聲請人聲請本院對相對人核發支付命令，業經本院
    95年度促字第13638 號支付命令確定，是聲請人應供擔保之
    原因已經消滅，為此依民事訴訟法規定，聲請返還系爭擔保
    金等語。
二、按返還擔保金，依民事訴訟法第104 條第1 項之規定，須符
    合應供擔保之原因消滅、供擔保人證明受擔保利益人同意返
    還，或訴訟終結後，供擔保人證明已定20日以上之期間，催
    告受擔保利益人行使權利而未行使之要件，法院始得依供擔
    保人之聲請以裁定命返還其提存物或保證書。又所謂「應供
    擔保之原因消滅」係指受擔保利益人無損害發生或假執行之
    債權人本案全部勝訴確定或已賠償受擔保利益人之損害而言
    。所謂「訴訟終結」，在因假扣押或假處分所供擔保之情形
    ，因該擔保係為保障受擔保利益人因不當假扣押或假處分所
    受損害而設，倘執行法院已依假扣押或假處分裁定實施假扣
    押或假處分之執行，則在供擔保人撤回假扣押或假處分之執
    行前，受擔保利益人所受損害仍可能繼續發生，損害額既未
    確定，自無強令其行使權利之理。故在假扣押或假處分所供
    之擔保，供擔保人依民事訴訟法第106 條準用同法第104 條
    第1 項第3 款規定，聲請以裁定命返還其擔保金之場合，必
    供擔保人已撤回假扣押或假處分之執行，始得謂與該款所定
    之「訴訟終結」相當，而得依該條款行使定期催告之權利。
    因此條文所謂「訴訟終結」雖宜從廣義解釋，包括本案訴訟
    終結或執行程序終結在內，惟仍須債權人撤回假扣押或假處
    分執行之聲請，並定20日之期間催告受擔保利益人行使權利
    而未行使者，始符合供擔保人聲請返還擔保金之要件。
三、經查聲請人前以相對人積欠其借款債務本金新台幣（下同）
    162,072 元為由，聲請本院以95年度裁全字第675 號民事裁
    定，准聲請人提供54,000元之擔保後，得對於相對人之財產
    在162,072 元之範圍內予以假扣押，聲請人並向本院以95年
    度存字第1147號提存事件提存54,000元為擔保金，對相對人
    之財產予以假扣押在案。嗣聲請人聲請本院對相對人核發支
    付命令，經本院以95年度促字第13638 號支付命令，命相對
    人應向聲請人連帶給付135,939 元及其遲延利息確定之事實
    ，固據聲請人提出本院95年度促字第13638 號支付命令、確
    定證明書、95年度存字第1147號提存書各1 件為證，復經本
    院依職權調取本院前開事件卷宗核閱無誤，雖堪信聲請人此
    部分之主張為真實。惟聲請人上開假扣押聲請之債權本金大
    於上開支付命令確定之金額，足見聲請人對相對人之假扣押
    本案並未獲得全部勝訴之結果，是尚難謂聲請人應供擔保之
    原因消滅。聲請人復未提出其於訴訟終結後（即撤回假扣押
    執行）曾催告相對人行使權利或相對人同意返還上開擔保金
    之證明，亦不符合於訴訟終結後定20日以上之期間催告相對
    人行使權利，而相對人未為行使，或相對人同意返還之要件
    。從而聲請人聲請返還擔保金，自無理由，不應准許。
四、依民事訴訟法第95條、第78條，裁定如主文。
中    華    民    國    95    年    6     月    16    日
                  民事第三庭    法  官  林雯娟
以上正本係照原本作成
如對本裁定抗告須於裁定送達後10日內向本院提出抗告狀，並應
繳納抗告裁判費新台幣1,000 元。
中    華    民    國    95    年    6     月    16    日
                            書記官  劉彩華


司法院資訊處製作；財團法人民間司法改革基金會備份。
